---
title: "SEO vs. PPC"
description: |
  A short description of the post.
author:
  - name: Marek Prokop
    affiliation: PROKOP software s.r.o.
    affiliation_url: https://www.prokopsw.cz/cs
date: 2022-04-22
output:
  distill::distill_article:
    self_contained: false
    toc: true
draft: true
---

```{r setup, include=FALSE}
paged_print <- function(x, ...) {
  if (inherits(x, "data.frame")) {
    knitr::knit_print(rmarkdown::paged_table(x), ...)
  } else {
    knitr::knit_print(x, ...)
  }
}

kable_print <- function(x, ...) {
  knitr::knit_print(knitr::kable(x), ...)
}

knitr::opts_chunk$set(
  echo = TRUE,
  render = paged_print
)
```

Propojení dat organického vyhledávání a PPC reklamy ve vyhledávání přináší zajímavé a pro praxi přínosné poučení. V tomto článku ukážu, která data má smysl propojit, jak je propojit, jak prezentovat výsledky a jak naplánovat kroky, které jdou na základě dat učinit.

Na problém se jde dívat ze dvou protilehlých stran:

1. Mám perfektně založené a pečlivě vedené PPC kampaně v Google Ads a případně v Skliku. Ty slouží jako určitý etalon, simulátor nebo řekněme trenažér toho, co bych chtěl dosáhnout v organickém vyhledávání. Díky datům z kampaní vím, které dotazy fungují, a na které vstupní stránky by měly ideálně směřovat. V organickém vyhledávání chci být vidět na stejné kombinace dotazů a vstupních stránek buď proto, abych zvýšil celkový výkon, nebo proto, abych na PPC trochu ušetřil.

2. Může to být ale i opačně. Organické vyhledáví mi funguje krásně a chtěl bych ho celé nebo část zreplikovat i do placeného vyhledávání, abych zvýšil celkový výkon. Placené pozice mají dnes ve vyhledávání vyšší CTR a je škoda je přenechávat konkurenci.

V reálných projektech to bývá někde mezi. Část vyhledávacích aktiv (vstupníh stránek a dotazů) funguje lépe v organiku, část v PPC. Takovou situaci jde kriticky zhodnotit a postupně vyladit do optimální rovnováhy.

Vše v tomto článku budu ukazovat na ddatech e-shopu [Nazuby.cz](https://www.nazuby.cz/), Moc děkuju majitelům za poskytnutí dat a Tomáši Izákovy z agentury [Proof & Reason](https://www.proofreason.com/), který vše s klientem domluvil.


## Příprava

### Balíčky

```{r libs}
library(tidyverse)
library(lubridate)
library(gt)
library(googleAuthR)
library(googleAnalyticsR)
library(searchConsoleR)

options(lubridate.week.start = 1)
```

### Parametry

```{r params}
ga_view_id <- "25073918"
sc_site <- "https://www.nazuby.cz/"
sc_country <- "cze"

date_from <- as.Date("2022-03-21")
date_to <- date_from + 27
```

### Moje funkce

Vlastní funkce si dělám pro všechno, co se opakuje (pricip DRY -- *Don't Repeat Yourself*). Jednak to dá míň práce a jedna to snižuje chybovost. Taky se to víc líbí programátorům, takže mě budou míť kritizovat, že programuju jako prase.

Nadefinuju si tyhle funkce (tohle píšu předem, abych věděl, co vlastně chci udělat):

- `raw_data_dir` vrátí název složky, do které budu zapisovat zdrojová data. Pokud složka ještě neexistuje, vytvoří ji. Funkci budu volat jen z ostatních funkcí. Pozor, funguje jen v R Mardownu, který jako pracovní adresář bere ten, ve kterém je sám uložený. Va skriptu nebo v konzoli by se to muselo napsat jinak.
- `read_sc` při prvním zavolání načte data ze Search Console funkcí `search_analytics` z balíčku *searchConsoleR* a uloží je do souboru. Při druhém a dalším zavolání se stejným parametrem již načítá data z uloženého souboru. Parametrem bude jen dimenze, vše ostatní si funkce vezme z globálních proměnných.
- `read_ga` při prvním zavolání načte data Google Ads z Google Analytics funkcí `google_analytics` z balíčku *googleAnalyticsR* a uloží je do souboru. Při druhém a dalším zavolání se stejným parametrem již načítá data z uloženého souboru. Parametrem bude jen dimenze, vše ostatní si funkce vezme z globálních proměnných. Parametr `dim_filters` funkce `google_analytics` jsem nastavil tak, abych dostal jen dotazy přímo z Googlu, ne z jeho širší reklamní sítě.

```{r funcs}
raw_data_dir <- function() {
  dir_path  = "dara-raw"
  if (!dir.exists(dir_path)) dir.create(dir_path, showWarnings = FALSE)
  dir_path
}

read_sc <- function(dimensions) {
  rds_path <- file.path(
    raw_data_dir(), paste0("sc-", paste(dimensions, collapse = "-"), ".rds")
  )
  row_limit <- as.integer(date_to - date_from) * 500 * (length(dimensions))

  if (!file.exists(rds_path)) {
    search_analytics(
      siteURL = sc_site,
      startDate = date_from,
      endDate = date_to,
      dimensions = dimensions,
      dimensionFilterExp = paste0("country==", sc_country),
      rowLimit = row_limit
    ) |>
      write_rds(rds_path, compress = "gz")
  }
  read_rds(rds_path)
}

read_ga <- function(dimensions) {
  rds_path <- file.path(
    raw_data_dir(), paste0("ga-", paste(dimensions, collapse = "-"), ".rds")
  )

  if (!file.exists(rds_path)) {
    google_analytics(
      viewId = ga_view_id,
      date_range = c(date_from, date_to),
      dimensions = dimensions,
      metrics = c(
        "impressions", "adClicks", "CTR", "adCost", "CPC", 
        "transactions", "transactionRevenue", "costPerTransaction"
      ),
      dim_filters = filter_clause_ga4(
        list(
          dim_filter("adDistributionNetwork", "EXACT", "Google Search"),
          dim_filter("adMatchedQuery", "EXACT", "(not set)", not = TRUE),
          dim_filter("adDestinationUrl", "EXACT", "(not set)", not = TRUE)
        ),
        operator = "AND"
      ),
      met_filters = filter_clause_ga4(list(met_filter("impressions", "GREATER_THAN", 0))),
      order = order_type("impressions", sort_order = "DESCENDING"),
      max = -1
    ) |>
      write_rds(rds_path, compress = "gz")
  }
  read_rds(rds_path)
}
```

### Načtení dat z Analytics a Search Console

```{r gar_auth}
gar_auth(
  email = Sys.getenv("MY_GOOGLE_ACCOUNT"),
  scopes = c(
    "https://www.googleapis.com/auth/analytics.readonly",
    "https://www.googleapis.com/auth/webmasters"
  )
)
```

```{r}
ga_by_date <- read_ga("date")
ga_by_page <- read_ga("adDestinationUrl")
ga_by_query <- read_ga("adMatchedQuery")
ga_by_page_query <- read_ga(c("adDestinationUrl", "adMatchedQuery"))

sc_by_date <- read_sc("date")
sc_by_page <- read_sc(c("page"))
sc_by_query <- read_sc(c("query"))
sc_by_page_query <- read_sc(c("page", "query"))
```

## Porovnání v čase

Na začátku podobných analýz si vždy udělám porovnání impresí a kliků z organiku a PPC v čase. Kromě základního kontextu jsem tím v tomto případě získal tyto informace:

- Organické vyhledávání je zde hodně silné, PPC o dost slabší. V takových případech je možné, že analýza pro SEO přinese jen dílčí a možná ne příliš významné podněty ke zlepšení. Ale to uvidím přesněji dál.
- Oba kanály se jeví v čase stabilní, což je dobře. Kdyby vůči sobě hodně skákaly, musel bych nejdřív zjistit příčiny a případně je v analýze nějak kompenzovat.
- Podobný graf někdy ukazuje, že se výkon oragického hledání oproti PPC v trendu zlepšuje, nebo naopak zhoršuje. To by byla důležitá informace, ale tady je i trend zřejmě vyrovnaný.

Důležitá poznámka: pro účely článku to trochu zjednodušuju. Reálně nejde na čtyrech týdnech dlouhodobější trend poznat. Ve skutečné analýze bych si graf nakreslil alespoň za rok.

```{r layout="l-body-outset"}
ga_by_date |> 
  select(date, impressions, clicks = adClicks) |> 
  add_column(medium = "cpc") |> 
  bind_rows(
    sc_by_date |> 
      select(date, impressions, clicks) |> 
      add_column(medium = "organic")
  ) |> 
  pivot_longer(cols = impressions:clicks, names_to = "metric") |> 
  mutate(metric = as_factor(metric)) |> 
  ggplot(aes(x = date, y = value, fill = medium)) +
  geom_area() +
  facet_wrap(~ metric, scales = "free", ncol = 1)
```

## Cena za klik z vyhledávání

Mám rád jednu metriku, která na první pohled vypadá trochu divně: sečtu kliky z vyhledávání celkem, tedy jak z organického, tak z placeného, a vydělím jimi celkovou cenu placeného vyhledávání. Tím získám průměrné náklady nutné k dosažení jednoho kliku z vyhledávání.

K čemu je taková metrika dobrá? Pokud mám PPC už vyladěné a teď chci primárně zlepšovat SEO, její pokles mi říká, že se to daří (a růst opak).

```{r layout="l-body-outset"}
ga_by_date |> 
  select(date, clicks = adClicks, adCost) |> 
  bind_rows(
    sc_by_date |> 
      select(date, clicks)
  ) |> 
  group_by(date) |> 
  summarise(
    clicks = sum(clicks),
    adCost = sum(adCost, na.rm = TRUE)
  ) |> 
  mutate(cost_per_click = round(adCost / clicks, digits = 2)) |> 
  ggplot(aes(x = date, y = cost_per_click)) +
  geom_line() +
  geom_smooth()
```

Opět zde platí, že vykreslené období je pro hodnocení trendu příliš krátké, ale kdybych podobnou křivku viděl za delší období, zacinkal by mi v hlavně alarm. Znamenalo by to, že buď cosi (správce změnou nastavení, vyšší konkurence) zdražilo PPC kampaně nebo došlo ke snížení výkonu organického vyhledáváního.


## Ztracené imprese

### Podle dotazů

```{r layout="l-body-outset"}
lost_impressions_by_query <- ga_by_query |> 
  select(query = adMatchedQuery, impressions_cpc = impressions) |> 
  full_join(
    sc_by_query |> 
      select(query, impressions_org = impressions),
    by = "query"
  ) |> 
  mutate(
    across(where(is.numeric), ~ replace_na(.x, 0)),
    lost_impressions = impressions_cpc - impressions_org
  )

lost_impressions_by_query
```

Které dotazy ztrácejí nejvíc impresí v organicu

```{r layout="l-body-outset"}
lost_impressions_by_query |> 
  slice_max(order_by = lost_impressions, n = 10)
```

Které dotazy získavají nejvíc impresí v organicu

```{r layout="l-body-outset"}
lost_impressions_by_query |> 
  slice_min(order_by = lost_impressions, n = 10)
```

### Podle stránek

```{r layout="l-body-outset"}
lost_impressions_by_page <- ga_by_page |> 
  select(page = adDestinationUrl, impressions_cpc = impressions) |> 
  full_join(
    sc_by_page |> 
      select(page, impressions_org = impressions),
    by = "page"
  ) |> 
  mutate(
    across(where(is.numeric), ~ replace_na(.x, 0)),
    lost_impressions = impressions_cpc - impressions_org
  )

lost_impressions_by_page
```

Které stránky ztrácejí nejvíc impresí v organicu

```{r layout="l-body-outset"}
lost_impressions_by_page |> 
  slice_max(order_by = lost_impressions, n = 10) |> 
  select(!impressions_cpc)
```

Které dotazy získavají nejvíc impresí v organicu

```{r layout="l-body-outset"}
lost_impressions_by_page |> 
  slice_min(order_by = lost_impressions, n = 10)
```


### Podle stránek a dotazů

```{r layout="l-body-outset"}
lost_impressions_by_page_query <- ga_by_page_query |> 
  select(
    page = adDestinationUrl, query = adMatchedQuery, impressions_cpc = impressions
  ) |> 
  full_join(
    sc_by_page_query |> 
      select(page, query, impressions_org = impressions),
    by = c("page", "query")
  ) |> 
  mutate(
    across(where(is.numeric), ~ replace_na(.x, 0)),
    lost_impressions = impressions_cpc - impressions_org
  )

lost_impressions_by_page_query
```

### Vybraná stránka

```{r layout="l-body-outset"}
lost_impressions_by_page_query |> 
  filter(page == "https://www.nazuby.cz/curaprox") |> 
  select(!page) |> 
  left_join(
    sc_by_page_query |> 
      filter(page != "https://www.nazuby.cz/curaprox") |> 
      select(query, impressions) |> 
      group_by(query) |> 
      summarise(org_other_pages = sum(impressions)),
    by = "query"
  ) |> 
  mutate(org_other_pages = replace_na(org_other_pages, 0)) |> 
  select(!impressions_cpc) |> 
  filter(lost_impressions > 0)
```

